【裁判字號】    95,訴,1177
【裁判日期】    950810
【裁判案由】    毒品危害防制條例
【裁判全文】
臺灣桃園地方法院刑事判決              95年度訴字第1177號
公  訴  人  臺灣桃園地方法院檢察署檢察官
被      告  甲○○
                    （另案於臺灣臺北監獄臺北分監執行中）
上列被告因違反藥事法案件，經檢察官提起公訴（九十五年度偵
字第四五五五號），本院判決如下：
    主  文
甲○○明知為禁藥而轉讓，處有期徒刑壹年陸月。
    事  實
一、甲○○明知甲基安非他命業經公告屬藥事法第二十二條第一
    項第一款所列之禁藥，不得非法轉讓，竟仍基於轉讓之犯意
    ，於民國九十四年十月二日中午，在桃園縣龜山鄉○○路○
    段一一三號十三樓十一室，無償轉讓不詳數量之甲基安非他
    命供乙○○施用。嗣於同日晚間十時許，乙○○在上址為警
    查獲非法施用毒品並供出上情，因而查獲甲○○。
二、案經臺灣桃園地方法院檢察署檢察官自動簽分偵查起訴。
    理  由
一、訊據被告甲○○矢口否認上開犯行，辯稱：伊並未轉讓甲基
    安非他命給乙○○施用，先前係為乙○○頂罪才承認犯行云
    云。惟查：
  (一)被告上開無償轉讓甲基安非他命之事實，業據被告前於警詢
    中供承：乙○○所施用之安非他命係其免費提供等語明確（
    見九十四年度毒偵字第五六二０號影卷第三頁背面），並於
    檢查官偵查中重申：桃園縣龜山鄉○○路○段一一三號十三
    樓十一室是乙○○之住處，伊住在隔壁，九十四年十月二日
    中午，伊拿海洛因及安非他命到乙○○住處與潘一起施用，
    當時乙○○施用的安非他命是伊所提供，沒有向乙○○收取
    費用，乙○○當天只有用安非他命等語詳實（見九十五年度
    偵字第四五五五號卷第二十八至二十九頁），又於本院訊問
    中坦認本件犯行無訛（見本院九十五年度訴字第八二六號卷
    附九十五年五月十二日準備程序筆錄），且經證人乙○○迭
    於檢察官偵查中及本院訊問中證稱：伊於九十四年十月二日
    中午十一、十二點在租屋處用安非他命，安非他命是甲○○
    提供給伊的，甲○○沒有收錢等語屬實（見九十五年度偵字
    第十七號卷第六至七頁，其證人結文附於九十五年度偵字第
    四五五五號卷第十三頁、本院九十五年度簡字第一四七號卷
    附九十五年六月九日訊問筆錄），又乙○○於九十四年十月
    二日晚間十時許為警查獲後，經採尿送驗結果，確呈甲基安
    非他命成分之陽性反應，有臺北縣政府警察局樹林分局毒品
    危害防制條例被移送者姓名暨代碼對照表（見九十四年度偵
    字第五六二０號影卷第十六頁背面）及本院卷附臺灣檢驗科
    技股份有限公司濫用藥物尿液檢驗報告各一件在卷可稽，被
    告前開自白，自堪認與事實相符。
  (二)被告固辯稱：乙○○並無煙毒前科，伊要幫乙○○頂罪，但
    因不瞭解法律，始承認無償轉讓安非他命予乙○○云云，惟
    查：被告前有多次施用毒品犯罪紀錄，先後經送觀察勒戒、
    強制戒治及審判科刑，有臺灣高等法院被告前案紀錄表一件
    附卷可查，其對於偵審程序中，就施用毒品犯行之成立與否
    ，係以行為人之驗尿結果為認定依據，與行為人是否供出毒
    品來源並無相關等情自屬知之甚詳，被告承認其無償轉讓安
    非他命予乙○○施用，仍無法解免乙○○之罪責，顯難達成
    其所言為乙○○頂罪之目的，況本件係因乙○○於警詢中先
    供出被告無償轉讓安非他命供其施用之事實，警方就乙○○
    之此項供述詢問被告，被告始坦承犯行，被告既知悉乙○○
    已自白施用毒品犯行，願意承擔罪責，殊難為乙○○脫罪或
    頂罪，豈有再為乙○○頂罪之必要？再者，乙○○於九十四
    年十月三日因施用毒品經檢察官訊問後，即由本院裁定送觀
    察勒戒並執行，被告當日與乙○○先後接受檢察官訊問，其
    就乙○○送觀察勒戒之事，自不可能不知，惟被告明知乙○
    ○因施用毒品已送觀察勒戒，可見乙○○施用毒品犯行甚為
    明確，已無從維護乙○○或為之頂罪，嗣後仍於九十五年三
    月二十一日檢察官偵查中及本院準備程序中一再坦承轉讓安
    非他命予乙○○之事實，益見轉讓之事，彰彰明甚，被告竟
    猶辯稱：其要為乙○○頂罪，始承認犯行云云，顯悖於情理
    ，自無可採。另證人乙○○於本院審理時改稱：被告並未轉
    讓安非他命予伊施用，伊因為怕被關，所以說是被告轉讓云
    云（見本院九十五年七月二十七日審判筆錄），非但與前開
    證述內容有所矛盾，此部分陳述可信度甚低，且證人乙○○
    若欲逃避處罰，在驗尿報告尚無結果，無法確認其是否施用
    毒品之際，理應矢口否認施用毒品犯行，始有脫身之機，然
    乙○○竟於警詢及檢察官偵查中均坦承施用毒品，可見其並
    無畏罪避責之情形，更何況供出轉讓情節，亦無法脫罪，此
    乃通常事理，顯見其屢次供稱施用之毒品係被告轉讓之情節
    ，與事實相符，洵非因害怕被關而信口編造，嗣後於本院審
    理中突然翻異為有利於被告之證詞，此部分翻異之證詞，顯
    係附和被告辯解之迴護之詞，殊非可採。
  (三)按安非他命、甲基安非他命均屬毒品危害防制條例第二條第
    二項第二款所規定之第二級安非他命類毒品，若未經實際鑑
    驗究屬安非他命或甲基安非他命，一般提供及施用者均泛稱
    為安非他命，證人乙○○為警查獲後，經採尿送鑑檢出甲基
    安非他命成分，已如前述，可見被告及證人乙○○前開所述
    轉讓「安非他命」之事實，實際均為「甲基安非他命」。綜
    上所述，被告轉讓甲基安非他命予乙○○之犯行，事證明確
    ，犯行堪以認定。
二、按安非他命類藥物（含甲基安非他命）業經行政院衛生署分
    別以六十八年七月七日衛署藥字第二二一四三三號及六十九
    年十二月八日衛署藥字第三○一一二四號公告列為不准登記
    藥品及禁止使用，並於七十五年七月十一日以衛署藥字第五
    九七六二七號公告重申禁止使用各在案，係藥事法第二十二
    條第一項第一款規定之禁藥。核被告所為，係犯藥事法第八
    十三條第一項之轉讓禁藥罪。起訴書雖記載本件起訴法條為
    毒品危害防制條例第八條第二項之轉讓第二級毒品罪，然按
    甲基安非他命為經中央衛生主管機關明令公告禁止製造、調
    劑、輸入、輸出、販賣或陳列之毒害藥品，為禁藥，而藥事
    法第八十三條第一項係於九十三年四月二十一日修正公布（
    本件被告行為前），同年月二十三日施行，相較毒品危害防
    制條例為後法；其轉讓禁藥之法定刑為「七年以下有期徒刑
    ，得併科新臺幣五百萬元以下罰金」，較毒品危害防制條例
    第八條第二項法定刑為「六月以上五年以下有期徒刑，得併
    科新臺幣七十萬元以下罰金」為重，且毒品之範圍尚包括影
    響精神物質與其製品，而藥事之管理，亦非僅止於藥品之管
    理。又毒品未必係經公告之禁藥，禁藥亦未必為毒品。毒品
    危害防制條例與藥事法二者，並無必然之特別法與普通法關
    係。故除非轉讓之甲基安非他命達毒品危害防制條例第八條
    第六項之一定數量，經依法加重後之法定刑較藥事法第八十
    三條第一項之法定刑為重之情形外，因藥事法第八十三條第
    一項為後法，且為重法，自應優先適用藥事法處罰，起訴書
    引用之科刑法條為毒品危害防制條例第八條第二項之罪，雖
    有未洽，惟因社會基礎事實同一，並經蒞庭實行公訴之檢察
    官當庭變更起訴法條，認本件應論處藥事法第八十三條第一
    項之轉讓禁藥罪責（見本院九十五年度訴字第一一七七號卷
    附九十五年六月二十二日準備程序筆錄），基於檢察一體之
    原則，本件自應就檢察官更正後之科刑法條予以審究，檢察
    官更正後之應適用法條已無未洽，本院即無再變更法條之必
    要，附此敘明。爰審酌被告明知施用毒品戕害身心甚鉅，核
    屬社會亂源之一，不僅未勸阻友人乙○○施用，竟無償轉讓
    毒品予乙○○，便利其施用，致使乙○○受害更深，且犯後
    又不知悔改，不僅無端翻異供詞，更影響證人乙○○故為有
    利於其之證述，企圖混淆視聽，脫免罪責，犯後態度惡劣，
    及其前科素行、犯罪動機、智識程度等一切情狀，量處如主
    文所示之刑。至警方於乙○○前開住處扣得之安非他命一包
    （毛重０‧二公克）、吸食器一組、注射針筒一支等物，尚
    乏積極證據證明與被告本案轉讓犯行有何關聯，且均於被告
    施用毒品案件（本院九十五年度訴字第二０五號）中經判決
    宣告沒收或沒收銷燬之，爰不於本案宣告沒收及沒收銷燬之
    。
據上論斷，依刑事訴訟法第二百九十九條第一項前段，藥事法第
八十三條第一項，判決如主文。
本案經檢察官徐則賢到庭執行職務。
中    華    民    國    95    年    8     月    10    日
                  刑事第八庭    審判長法  官  曾家貽
                                      法  官  吳為平
                                      法  官  袁雪華
上正本證明與原本無異。
如不服本判決，應於判決送達後10日內向本院提出上訴狀（應附
繕本），上訴於臺灣高等法院。
                                      書記官  邱仲騏
中    華    民    國    95    年    8     月    10    日
附錄本案論罪科刑之法條：
藥事法第83條第1項
明知為偽藥或禁藥，而販賣、供應、調劑、運送、寄藏、牙保、
轉讓或意圖販賣而陳列者，處7 年以下有期徒刑，得併科新臺幣
5 百萬元以下罰金。


司法院資訊處製作；財團法人民間司法改革基金會備份。
